【裁判字號】    91,易,3106
【裁判日期】    920730
【裁判案由】    詐欺
【裁判全文】
臺灣板橋地方法院刑事判決                        九十一年度易字第三一六號
    公  訴  人  臺灣板橋地方法院檢察署檢察官
    被      告  丙○○
右列被告因詐欺案件，經檢察官提起公訴（八十九年度偵字第二二五三號），本院
判決如左：
    主  文
丙○○無罪。
    理  由
一、公訴意旨略以：丙○○與丁○○（另案由臺灣板橋、士林地方法院檢察署檢察官
    通緝中）共同意圖為自己不法之所有，推由丙○○於民國八十九年七月間某日，
    在台北市中華「金財神賓館」，向戊○○佯稱有英國舊英磅債券每張面額五萬元
    可以新台幣（下同）十萬元之低價出售，使戊○○陷於錯誤，同意向丙○○購買
    ，丙○○即表示須先將一百萬元存入其在第一商業銀行（下稱第一銀行）松江分
    行之帳戶內，而存摺及印章可交由戊○○保管，戊○○不疑有他，存入五十萬元
    之現金及二張共九十萬元之支票。嗣丙○○即於表示欲返還多出之四十萬元予戊○○，並約戊○○於八十九年七月十七日在銀行見面，丙○○即利用提款之機會
    變更印鑑章並換發新存摺，再將舊印章與舊存摺交予戊○○後，即避不見面，並
    與丁○○共同提領帳戶內之存款一百萬元，戊○○始知受騙，因認被告係犯刑法
    第三百三十九條第一項之詐欺取財罪嫌。
二、按犯罪事實應依證據認定之，無證據不得推定其犯罪事實。又不能證明被告犯罪
    者，應諭知無罪之判決，刑事訴訟法第一百五十四條、第三百零一條第一項前段
    分別定有明文。而認定不利於被告之事實，須依積極證據，苟積極證據不足為不
    利於被告事實之認定時，即應為有利於被告之認定，更不必有何有利之證據；告
    訴人之指訴係以使被告受刑事訴追為目的，是其陳述是否與事實相符，仍應調查
    其他證據以資審認，最高法院迭著有判例可循（最高法院三十年上字第八一六號
    、五十二年台上字第一三ＯＯ號判例參照）。又按刑法第三百三十九條第一項詐
    欺取財罪之成立，以意圖為自己或第三人不法所有，以詐術使人將本人或第三人
    之物交付為要件，故須具備：(一)行為人有為自己或第三人不法所有之主觀意圖。
    (二)行為人向被害人施用詐術。(三)被害人因其詐術而陷於錯誤，而交付本人或第三
    人之物等三項構成要件始足當之，苟欠缺其一，即無從成立該罪。合先敘明。
三、被告堅詞否認有何詐欺犯行，辯稱：伊將存摺交給丁○○，事後才知道錢被丁○○領走，伊同為被害人等語。公訴人認被告涉嫌詐欺取財罪，主要係以告訴人戊○○之指訴、「英磅債券承兌協議書」及第一商業銀行松江分行函，為其依據。
    惟查：
（一）證人即第一銀行松江分行行員乙○○到庭具結證稱：「我是第一銀行松江分行
      的服務台，丙○○本人來開戶，開戶的時候沒有加註簽名，第一次有變更印鑑
      樣式，也就是印章加簽名才可以提款。是本人來的。又過了幾天就取消了簽名
      ，只剩下印鑑提領。第一次來變更印鑑的時候要加註簽名一定要換存摺。第二
      次的時候基於銀行成本考量，我們就撕印鑑樣式那一頁，再換貼印鑑章，他變
      更樣式之後的同一天大約十二點半，第一銀行長安分行經辦人員就打電話過來
      ，就說為何在你們那裡變更印鑑卻同一天在我們這裡提款，但就銀行角度來講
      沒有問題，只是打電話來確認有無變更印鑑而已，至於誰去長安分行領錢我就
      不得而知了，而在我這個分行都是丙○○本人。他手上存摺會有二本，前面一
      本我們會打洞作廢。‧‧‧等語。」（見本院九十二年五月十六日訊問筆錄）
      。並有第一銀行松江分行九十二年六月十六日（九二）一松江字第一六四號函
      ，其記載：「依貴院來函附件丙○○印鑑卡之印鑑，經目視比對後屬同一顆印
      鑑，及所附八十九年七月十三日及八十九年七月十七日更換印鑑申請書影本一
      件在卷可參，是以，第一銀行松江分行戶名：丙○○、帳號：第一四六五四
      六七二號之印鑑自始並未更換過，故告訴人指訴被告向第一銀行謊報存摺
      遺失，而重新申請並變更印鑑（見八十九年度偵字第二二五三號卷第四十一
      頁背面），顯有有瑕疵。
（二）第查，證人即內政部警政署刑事警察局警員甲○○到庭具結證稱：「丙○○的
      印章由告訴人戊○○保管，存摺在丁○○身上，丁○○偽造丙○○的印章去提
      領，這兩個印章很像。所以丁○○才會提領成功‧‧‧我們有鑑定出來這兩個
      印章很像，但不是同一個印章。這個案件我們移送臺灣士林地方法院檢察署。
      」等語（見本院九十二年七月十一日審判筆錄）。此外，復有內政部警政署刑
      事警察局九十一年二月二十六日刑偵四（一）字第九三八六四七號刑事
      案件移送書一紙在卷可稽。又承辦員警查獲丁○○時，在其身上扣得偽刻「丙○○」印章一枚、丙○○存摺等證物，員警並將被告存放於告訴人處之印鑑（
      編號Ａ）、丁○○身上查獲之「丙○○」印鑑（編號Ｂ）、第一銀行八十九年
      七月十七日取款憑條『丙○○』印文原本及第一銀行印鑑卡原本，送請內政部
      警政署刑事警察局鑑驗，經特徵比對及重疊比對法，鑑驗結果：編號Ａ之『沈
      有孝』（誤繕「友」為「有」）印章與第一商業銀行印鑑卡上『沈有孝』印文
      相符，另與第一商業銀行八十九年七月十七日取款憑條『沈有孝』印文不相符
      ，有內政部警政署刑事警察局九十一年二月二十六日刑鑑字第三七四八一
      號鑑驗通知書在卷可參。堪認被告並未同時持有印鑑與存摺，而前往提領告訴
      人存放在被告帳戶之一百萬元款項。而丁○○涉嫌犯詐欺、偽造文書等案件，
      業經移送臺灣士林地方法院檢察署偵查中，有內政部警政署刑事警察局刑事案
      件移送書在卷可證。故被告辯稱渠將存摺交給丁○○乙節，應可採信。
四、綜合上開各節交互審視，被告居間之初並未施用詐術，而事後給付不能亦難驟遽
    論為有何詐欺犯意，此外，復未能舉以其他積極證據供本院憑查被告有其所指詐
    欺犯行，不能證明犯罪，揆以首揭說明，應為無罪之判決，以昭公允。
據上論斷，應依刑事訴訟法第三百零一條第一項，判決如主文。
本案經檢察官楊四猛到庭執行職務。
中      華      民      國    九十二    年      七      月     三十     日
                                臺灣板橋地方法院刑事第一庭
                                      法  官    潘  翠  雪
右正本證明與原本無異。
如不服本判決，應於判決送達後十日內向本院提出上訴狀 (應附繕本) ，上訴於
臺灣高等法院。
                                      書記官    張  成  龍
中      華      民      國    九十二    年      七      月     三十     日


司法院資訊處製作；財團法人民間司法改革基金會備份。
